【裁判字號】    92,訴,608
【裁判日期】    921119
【裁判案由】    返還投資款
【裁判全文】
臺灣屏東地方法院民事判決  九十二年度訴字第六○八號
    原      告  甲○○
    訴訟代理人  孔福平律師
    被      告  丙○○
    被      告  乙○○
    訴訟代理人  邱芬凌律師
右當事人間返還投資款事件，本院於民國九十二年十一月四日言詞辯論終結，判決如
左：
    主    文
原告之訴及假執行之聲請均駁回。
訴訟費用由原告負擔。
    事實及理由
一、原告起訴主張：民國七十九年九月十日，原告甲○○由潮聯液化石油配送中心（
    下稱潮聯配送中心）周英自等人之仲介，以新台幣（下同）一百七十萬元之價格
    向訴外人薛邦購買其所營潮興企業有限公司（下稱潮興公司）經營項目中液化石
    油氣部分之一半股權，有關權利義務，均依該股權百分之五十之比例計算，該買
    賣價金業經交付薛邦收受，關於前揭股權讓與之真意為：原告支付一百七十萬元
    於薛邦，於薛邦所營潮興公司受分配潮聯配送中心紅利時，原告得受分配該紅利
    之一半，又無從受分配紅利時，即無從達到投資目的，應返還投資款一百七十萬
    元之附停止條件之股權買賣行為。嗣因潮聯配送中心倒閉，薛邦所營潮興公司無
    從受潮聯配送中心紅利之分配，原告已無取得紅利，薛邦返還原告投資款之停止
    條件即已成就而發生效力，依民法第九十九條第一項規定原告得向請求返還投資
    款，被告為薛邦之共同繼承人，依民法第一千一百四十八條繼承之規定，被告對
    原告自應負連帶返還該投資款之義務，爰提起本訴。於本院聲明：被告應給付原
    告一百七十萬元整，及自起訴狀繕本送達翌日起至清償日止按週年利率百分之五
    計算之利息，並願供擔保，請准為假執行之宣告。
二、被告則以：訴外人薛邦所轉讓者為潮興公司加入潮聯配送中心之股份而非潮興公
    司之一半股份，此由契約內載明「潮興企業有限公司加入潮州聯合配送之液化氣
    股份總數百分之五十」，而薛邦已依約履行轉讓潮聯配送中心之一半股份（二十
    六股後來調整為十股，一半即為五股），使原告取得潮聯配送中心之股份（即取
    得股東之權利及義務）加入營運，潮聯配送中心亦指定一支瓦斯行之牌照遷至原
    告處，由原告經營使用，並有權出席股東會議行使股東權利，按月依其應分得盈
    餘收取紅利，嗣於八十八年底潮聯配送中心因黑道介入，營運由盈餘轉為虧損而
    倒閉，斯時所有之股東權利始為停止。薛邦既已於七十九年間即依約履行轉讓在
    潮聯配送中心之一半股份，原告並本於股東之身分在潮聯配送中心行使股東權利
    十數年，訂約雙方之契約責任應已履行完畢。又契約並無約定任何停止條件，日
    後潮聯配送中心倒閉，原告對潮聯配送中心之股東權利因而終止，此為潮聯配送
    中心與原告間之問題，並無所謂之條件成就，且如原告所述係取得潮興公司之股
    份，則無論潮興公司盈虧原告均應承受，原告前稱僅取得潮興公司股份而非潮聯
    配送中心股份，嗣又稱因潮聯配送中心倒閉，而條件成就，其主張前後矛盾等語
    資為抗辯。於本院聲明：原告之訴駁回。如受不利益判決，願供擔保請准免為假
    執行宣告。訴訟費用由原告負擔。
三、原告主張其於七十九年九月十日簽訂股份買賣契約，並給付一百七十萬元予薛邦
    ，嗣後原告即按月自潮聯配送中心收取紅利，至潮聯配送中心倒閉止之事實，業
    據提出買賣契約書為證，為被告所不爭執，堪信為真實，被告則以前詞置辯，則
    本件之爭點厥為：系爭契約第一條中所載轉讓之標的「薛邦所營潮興公司所營項
    目中液化石油氣部分之一半股權」，是否即為潮興公司在潮聯配送中心之「股份
    」，及系爭契約有無附條件。
四、經查：由卷附兩造不爭執之契約以觀，其當事人欄部份分別為甲方：潮興公司及
    乙方：潮聯配送中心，而非列訴外人薛邦與甲○○為當事人，又由契約第二點、
    第四點分別載明「潮興企業有限公司加入潮州聯合配送之液化氣股份總數50%，
    而後有關權利義務均依上述50%之比例計算」，「甲方同意乙方代為辦理甲○○
    先生加入股東之申請」，則由當事人乙方欄之記載、所稱潮興企業有限公司「加
    入」潮州聯合配送之用語，及關於乙方（即潮聯配送中心）辦理加入股東之申請
    等契約條款之約定，如非為取得在潮聯配送中心之股份，則潮興公司何須與潮聯
    配送中心訂約表明轉讓股份並同時由潮聯配送中心辦理股東之申請，復由契約訂
    立後薛邦已轉讓出潮聯公司在潮聯配送中心之一半股份（二十六股後來調整為十
    股，一半即為五股），潮聯配送中心當時並指定一支瓦斯行之牌照遷至原告處，
    由原告由原告經營使用，原告即按月出席股東會，並依其應分得盈餘收取紅利，
    有潮聯配送中心股東紅利表及股東會議記錄附卷可憑（見本院卷第三十至第四十
    二頁），即原告於潮聯配送中心所行使之權利即為股東權利甚明，衡情可知所轉
    讓之標的應為潮聯配送中心之股份，綜上所述，足認被告辯稱原告受讓者為潮興
    公司在潮聯配送中心之「股份」，即原告於買賣契約成立後即取得潮聯液化石油
    氣配送中心之「股東」權為可採。
五、末按解釋契約，固須探求當事人立約時之真意，不能拘泥於契約之文字，但契約
    文字業已表示當事人真意，無須別事探求者，即不得反捨契約文字而更為曲解。
    本件系爭契約如前述自第一條至第四條全文均載明係關於股份轉讓之價金及股份
    過戶之相關程序或費用分擔等文字，並無隻字表明有任何停止或解除條件，則本
    件契約文字業已表示當事人真意，既無任何條件之記載，則無探求當事人真意之
    必要。且原告自承關於系爭股份買賣即為投資而其目的即在收取紅利，然既稱投
    資即有一定風險而須自負投資盈虧，從而原告主張兩造約定：出賣人薛邦於「潮
    聯配送中心停止紅利之分配，原告無從取得紅利之一半，原告投資之目的，即無
    從繼續」，則薛邦返還原告一百七十萬元投資款之條件即已成就，無異主張投資
    之風險由出賣人負擔云云，揆諸常情顯有未合，原告之主張不足採取。
六、綜上原告主張因無從受潮聯配送中心紅利之分配，薛邦返還原告投資款之停止條
    件即已成就而發生效力，爰依民法第九十九條第一項請求返還投資款云云，於法
    未合，應予駁回。
七、結論：本件原告之訴，為無理由，並依民事訴訟法第七十八條，判決如主文。
中      華      民      國    九十二    年    十一    月    十九        日
                                    臺灣屏東地方法院民事第一庭
~B法      官  羅心芳
右為正本係照原本作成。
如不服本判決，應於送達後廿日內，向本院提出上訴狀。
~B法院書記官  粘嫦珠
中      華      民      國    九十二    年    十一    月      十九      日


司法院資訊處製作；財團法人民間司法改革基金會備份。
